臺灣宜蘭地方法院刑事判決
110年度易字第477號
公  訴  人  臺灣宜蘭地方檢察署檢察官
被      告  陳勤翰



上列被告因詐欺案件，經檢察官提起公訴（110年度偵字第6906
號），嗣被告於準備程序中就被訴事實為有罪之陳述，經本院合
議庭裁定由受命法官獨任進行簡式審判程序，並判決如下：
    主  文
陳勤翰犯以網際網路對公眾散布而詐欺取財罪，處有期徒刑壹年
壹月。
未扣案之犯罪所得新臺幣壹萬捌仟貳佰元沒收，於全部或一部不
能沒收或不宜執行沒收時，追徵其價額。
    犯罪事實
一、陳勤翰明知無IPHONE手機可供販售，竟意圖為自己不法之所
    有，基於以網際網路對公眾散布而詐欺取財之犯意，於民國
    110年3月2日之前一個禮拜在高雄市某處，利用電子設備連
    接網際網路，在社群網站Facebook以暱稱「奈妡」之使用者
    帳號，張貼兜售IPHONE 11 PRO 256G手機之文章，致邱信霖
    於110年3月2日上午某時許瀏覽上揭文章後，私訊陳勤翰詢
    價，陳勤翰接續前開犯意向邱信霖佯稱欲以新臺幣（下同）
    18,000元價格將上揭手機販售給邱信霖，惟邱信霖需先匯款
    始寄出商品云云，致邱信霖陷於錯誤，於110年3月2日下午1
    時17分許，連同價金、運費共匯款18,200元至陳勤翰指示之
    陳曉柔所申設台新國際商業銀行000-00000000000000號帳戶
    （下稱台新銀行帳戶）內，旋由不知情之陳曉柔提領後交由
    陳勤翰收受。嗣邱信霖遲未收到商品，向陳勤翰聯繫未果，
    始悉受騙。
二、案經邱信霖訴由屏東縣政府警察局屏東分局報告及臺灣宜蘭
    地方檢察署檢察官簽分偵查起訴。
    理  由
一、本案被告陳勤翰所犯係死刑、無期徒刑、最輕本刑為3年以
    上有期徒刑以外之罪，其於準備程序進行中就被訴事實為有
    罪之陳述，經受命法官告知簡式審判程序之旨，並聽取當事
    人之意見後，本院合議庭認無不得或不宜改依簡式審判程序
    進行之情形，爰依刑事訴訟法第273條之1第1項規定，裁定
    由受命法官獨任進行簡式審判程序。是本案證據調查依刑事
    訴訟法第273條之2規定，不受同法第159條第1項、第161條
    之2、第161條之3、第163條之1及第164條至第170條規定之
    限制，合先敘明。
二、上開犯罪事實，業據被告於偵查、本院準備程序及審理時均
    坦承不諱，核與告訴人即證人邱信霖於警詢時指訴情節大致
    相符，並有證人陳曉柔於偵查時證述，以及被告與告訴人Me
    ssenger對話翻拍畫面照片、黑貓宅急便寄件單翻拍照片、
    告訴人邱信霖匯款明細截圖、台新銀行帳戶歷史交易明細查
    詢、中華電信使用者資料查詢及告訴人邱信霖報案資料等附
    卷可佐。足認被告前揭任意性自白與事實相符，堪予採信。
    綜上，本件事證明確，被告犯行足以認定，應依法論科。
三、論罪科刑：
  ㈠按刑法第339條之4加重詐欺取財罪，關於第1項第3款「以廣
    播電視、電子通訊、網際網路或其他媒體等傳播工具，對公
    眾散布而犯之。」之加重事由，其立法理由已敘明：「考量
    現今以電信、網路等傳播方式，同時或長期對社會不特定多
    數之公眾發送訊息施以詐術，往往造成廣大民眾受騙，此一
    不特定、多數性詐欺行為類型，其侵害社會程度及影響層面
    均較普通詐欺行為嚴重，有加重處罰之必要，爰定為第3款
    之加重處罰事由。」。是刑法第339條之4第1項第3款之加重
    詐欺罪，須以對不特定多數之公眾散布詐欺訊息為要件。行
    為人雖利用廣播電視、電子通訊、網際網路或其他媒體等傳
    播工具犯罪，倘未向公眾散布詐欺訊息，而係針對特定個人
    發送詐欺訊息，僅屬普通詐欺罪範疇。行為人若係基於詐欺
    不特定民眾之犯意，利用網際網路等傳播工具，刊登虛偽不
    實之廣告，以招徠民眾，遂行詐騙。縱行為人尚須對受廣告
    引誘而來之被害人，續行施用詐術，始能使之交付財物，仍
    係直接以網際網路等傳播工具向公眾散布詐欺訊息，無礙成
    立加重詐欺罪（最高法院107年度台上字第907號判決意旨參
    照）。
  ㈡查被告明知無IPHONE手機可供販售，竟利用電子設備連接網
    際網路，在社群網站Facebook以暱稱「奈妡」之使用者帳號
    ，張貼兜售IPHONE 11 PRO 256G手機之文章，嗣告訴人瀏覽
    該文章後私訊被告，被告再續向告訴人佯稱要以18,000元價
    格販售上揭手機，並要求告訴人需先匯款始寄出商品，而詐
    得告訴人所匯之18,200元等情，已認定如前，是被告顯係利
    用網際網路（Facebook網站平台）刊登虛偽不實之文章，以
    招徠民眾，遂行詐騙。依前開說明，被告所為應係犯刑法第
    339條之4第1項第3款之以網際網路對公眾散布而詐欺取財罪
    。公訴意旨認被告係涉犯刑法第339條第1項之詐欺取財罪，
    容有誤會，惟業經公訴檢察官更正為刑法第339條之4第1項
    第3款之加重詐欺取財罪（見本院卷第47頁），對本案論罪
    科刑不生影響，附此敘明。
  ㈢爰以行為人之責任為基礎，審酌被告正值青壯，不思循正常
    途徑賺取所需，為獲取不法利益，竟以網際網路對公眾散布
    不實文章之方式詐騙告訴人，致告訴人受有財產損害，所為
    實屬不該。惟念及被告犯後始終坦承犯行，惟尚未與告訴人
    達成和解或賠償，犯後態度尚可，兼衡被告於審理時自陳學
    歷大學肄業之智識程度，現在從事鐵路電車線維修工作，月
    收入約4萬5,000元、未婚，家中無人需其扶養，現與父母同
    住等家庭經濟狀況（見本院卷第100頁），暨其犯罪之動機
    、目的、手段、素行等一切情狀，量處如主文所示之刑。
四、按犯罪所得，屬於犯罪行為人者，沒收之。前二項之沒收，
    於全部或一部不能沒收或不宜執行沒收時，追徵其價額，刑
    法第38條之1第1項前段、第3項定有明文。查被告因本案詐
    得告訴人所匯之18,200元，係其犯罪所得，且未經扣案、亦
    未發還或賠償告訴人，應依上開規定宣告沒收，並於全部或
    一部不能沒收或不宜執行沒收時，追徵其價額。
據上論斷，應依刑事訴訟法第273條之1第1項、第299條第1項前
段，判決如主文。
本案經檢察官葉怡材提起公訴，檢察官劉憲英到庭執行職務。
中　　華　　民　　國　　111 　年　　4 　　月　　26　　日
                  刑事第三庭法  官  游欣怡
以上正本證明與原本無異。
如不服本判決應於收受本判決後20日內向本院提出上訴書狀，並
應敘述具體理由。若未敘述理由者，應於上訴期間屆滿後20日內
向本院補提理由書狀(均須按他造當事人之人數附繕本)。
                            書記官　翁靜儀
中　　華　　民　　國　　111 　年　　4 　　月　　26　　日
附錄本案論罪科刑法條：
中華民國刑法第339條之4
犯第339條詐欺罪而有下列情形之一者，處1年以上7年以下有期
徒刑，得併科1百萬元以下罰金：
一、冒用政府機關或公務員名義犯之。
二、三人以上共同犯之。
三、以廣播電視、電子通訊、網際網路或其他媒體等傳播工具，
    對公眾散布而犯之。
前項之未遂犯罰之。